臺灣高等法院民事裁定                 100年度再抗字第20號
    聲  請  人  呂亦真
                呂淑霞
                呂淑美
                呂穆德
上列聲請人因與相對人林延男等11人間停止強制執行事件，聲請
人對於中華民國100年7月4日本院100年度抗字第732號確定裁定
聲請再審，本院裁定如下：
    主  文
聲請駁回。
聲請訴訟費用由聲請人負擔。
    理  由
一、聲請意旨略以：聲請人並非原法院98年度司執字第46790號
    強制執行事件（下稱系爭執行事件）之債務人，則依最高法
    院68年度台上字第718號判例、司法院院字第2776號解釋及
    最高法院民國74年2月25日民事庭會議決議(二)見解，聲請人
    顯可提起第三人異議之訴，並聲請停止系爭執行事件程序。
    本院100年度抗字第732號裁定（下稱原確定裁定）未適用上
    開判例、解釋及民事庭會議決議，顯有錯誤，爰提起抗告請
    求廢棄原確定裁定等語。
二、按民事訴訟法第496條第1項第1款所謂適用法規顯有錯誤者
    ，係指確定裁判所適用之法規顯然不合於法律規定，或與司
    法院現尚有效及大法官會議之解釋，或最高法院尚有效之判
    例顯然違反者，或消極的不適用法規，顯然影響判決者而言
    （司法院大法官會議解釋第177號、最高法院60年台再字第
    170號判例意旨參照）。
三、經查原確定裁定第2至3頁載明：「(一)相對人主張403號土地
    經呂芳榮、呂穆德、呂理正搭蓋鐵皮屋占用683.04平方公尺
    土地，訴請抗告人（即聲請人）、呂理正等人拆屋還地及支
    付不當得利，經原法院92年度訴字第680號、本院93年度上
    易字第422號民事判決勝訴確定（以下合稱前案），相對人
    遂以抗告人、呂理正、呂寶玉為執行債務人，聲請系爭執行
    事件……。嗣查封呂穆德名下如附表編號4所示土地2筆，後
    於99年4月7日由呂佳音以460萬元拍定編號4第(1)號土地；呂
    佳音另以第423萬元拍定編號4第(2)號土地，但執行法院宣示
    第(1)號土地拍賣價金足以清償執行債權時，即撤銷第(2)號土
    地之拍定……。99年10月11日，相對人陳報對呂穆德債權為
    41萬4,869元……；原法院據以製做99年12月9日分配表，價
    金分配予債權人後，尚應發還呂穆德121萬9,498元……。此
    前，相對人則於同年11月29日具狀聲請追加查封呂亦真、呂
    淑霞、呂淑美名下如附表編號1至3不動產……。原法院遂於
    99年11月30日發函查封、囑託查封……。(二)依上開資料，抗
    告人確為系爭執行事件之債務人，且前案一、二審判決均確
    認抗告人無權占有403號土地，致生不當得利債務（見原法
    院92年度訴字第680號判決第12至13頁、本院93年度上易字
    第422號判決第9、10頁……）。則抗告人仍謂不當得利債務
    係繼承債務，附表所示不動產係其固有財產，其為執行事件
    之第三人，遂提起原法院100年度訴字第51號第三人異議之
    訴，因而聲請停止執行云云；其第三人異議之訴顯然違反前
    案確定判決效力，其據此聲請停止執行，亦非可採。末查，
    相對人對呂亦真、呂淑霞、呂淑美債權尚未受償，其聲請查
    封上述三人如附表編號1至3不動產，即無超額查封情事……
    。」（見本院100年度抗字第732號卷第40至42頁）。經核並
    無適用之法規顯然不合於法律規定、或與司法院現尚有效及
    大法官會議之解釋、或最高法院尚有效之判例顯然違反者、
    或消極的不適用法規，顯然影響判決之情形，故聲請人就原
    確定裁定聲請再審，即屬無據。
四、至於聲請人一再指摘本院另案89年度上字第602號、93年度
    上易字第422號民事確定判決認定事實錯誤，以致於聲請人
    遭認定為系爭執行事件之債務人，且聲請人業已另行提起第
    三人異議之訴（本院另案100年度上字第569號審理中）云云
    ；惟聲請人是否為系爭執行事件之債務人，其提起第三人異
    議之訴是否有理由，均非本件原確定裁定所得審酌。則依上
    說明，本件再審之聲請，並無理由，應予駁回。
五、據上論結，爰依民事訴訟法第507條、第502條第2項、第95
    條、第78條，裁定如主文。
中    華    民    國   100    年    9     月    22    日
                  民事第七庭
                      審判長法  官  鄭三源
                            法  官  梁玉芬
                            法  官  邱  琦
正本係照原本作成。
如不服本裁定，應於收受送達後10日內向本院提出抗告狀，並應
繳納抗告費新台幣１千元。
中    華    民    國   100    年    9     月    22    日
                            書記官  廖艷莉
附表
┌──┬────┬──────────────────────────┐
│編號│所有人  │不  動  產                                          │
├──┼────┼──────────────────────────┤
│ 1  │呂亦真  │(1)土地：桃園縣桃園市○○段123地號土地（權利範圍     │
│    │        │  291/100000）。                                    │
│    │        ├──────────────────────────┤
│    │        │(2)房屋：桃園縣桃園市○○段6861建號建物，門牌號碼為桃│
│    │        │  園縣桃園市○○○路○段139巷101號2樓之1之房屋，權利 │
│    │        │  範圍：全部。含共有部分同段7084建號建物，權利範圍：│
│    │        │  270 /100000，另含停車位編號5，權利範圍：82/100000 │
│    │        │  ）。                                              │
├──┼────┼──────────────────────────┤
│ 2  │呂淑霞  │(1)土地：桃園縣八德市○○段1614地號土地，權利範圍    │
│    │        │  2660/100000）。                                   │
│    │        ├──────────────────────────┤
│    │        │(2)房屋：桃園縣八德市○○段1407建號建物門牌號碼為桃園│
│    │        │  縣八德市○○路○段490巷8弄9號之房屋，權利範圍：全部│
│    │        │  ）。                                              │
├──┼────┼──────────────────────────┤
│ 3  │呂淑美  │(1)土地：臺北市○○區○○段八小段7地號土地（權利範圍 │
│    │        │58/100000）。                                       │
│    │        ├──────────────────────────┤
│    │        │(2)房屋：臺北市○○區○○段八小段248建號建物，門牌號 │
│    │        │  碼為臺北市○○區○○路5段4 30號4樓之房屋，權利範圍│
│    │        │  ：全部。含共有部分同段459建號建物，權利範圍       │
│    │        │  761/10000 ；同段462建號建物，權利範圍：57/10000； │
│    │        │  同段463建號建物，權利範圍：2/277；另含停車位：編號│
│    │        │  地下一層S28號）。                                 │
├──┼────┼──────────────────────────┤
│ 4  │呂穆德  │(1)土地：桃園縣八德市○○段352地號土地（權利範圍：   │
│    │        │  11959/41522）。於99年4月7日拍定。                 │
│    │        ├──────────────────────────┤
│    │        │(2)土地：桃園縣八德市○○段403-2地號土地（權利範圍： │
│    │        │  446/1096）。                                      │
└──┴────┴──────────────────────────┘